臺灣高雄地方法院刑事判決　　　　　　　　　　　　　九十年度易字第二六三號
　　公　訴　人　臺灣高雄地方法院檢察署檢察官
　　被　　　告　甲○○
右列被告因違反著作權法案件，經檢察官提起公訴（九十年度偵續一字第二四號），
本院判決如左：
      主  文
本件免訴。
    理  由
一、公訴意旨略以：被告甲○○係設於高雄市○○○路五九六號二樓「皇家貴族理髮
    院」之負責人，明知其向音霸股份有限公司（下稱音霸公司）購買，而置於上開
    理髮院內營利供客人點唱用之音霸電腦伴唱機內所含之「溫暖的山雪」、「什麼
    時候」、「雨為何下不停」等三首歌曲，未經著作權財產權人即告訴人美華科技
    影音股份有限公司（下稱美華公司）之授權，不得作為營業供顧客點唱之用，竟
    自民國八十八年間起，在上開理髮院之公眾得出入之場所，將前開電腦伴唱機供
    不特定客人點唱，而以公開演出之方法，侵害美華公司之上開歌曲之音樂著作權
    ，嗣於八十九年九月十三日十五時五分許為警查獲，並扣得音霸電腦伴唱機一台
    、歌曲目錄集一本等物，因而認為被告涉犯著作權法第九十二條之以公開演出之
    方法侵害他人著作財產權罪嫌。
二、按案件於犯罪後之法律已廢止其刑罰者，應諭知免訴之判決；又免訴之判決，得
    不經言詞辯論為之，刑事訴訟法第三百零二條第四款及第三百零七條定有明文。
二、訊據被告固不諱言在其所經營之「皇家貴族理髮院」店內擺設音霸公司所製作之
    電腦伴唱機一台，供不特定顧客點歌演唱之事實，惟按（一）業者於電腦伴唱機
    內錄製上千首歌曲，通常均向著作權仲介團體或個別之著作財產權人取得授權。
    惟利用人後續利用該電腦伴唱機，取得公開演出音樂著作之授權，除向仲介團體
    滄取授權外，針對少數未加入仲介團體而又濫用權利之「權利人」，欲取得授權
    ，實屬不易。（二）電腦伴唱機係時下流行之休閒娛樂設施，然部分業者以音樂
    著作之著作財產權為武器，以競爭業者的客戶為施壓對象，透過提出告訴的方式
    ，以刑逼民，索取高額賠償金，帶給電腦伴唱機利用人無端訟累，形成民怨。（
    三）為維持社會秩序安定，並避免少數業者濫用權利，爰增訂著作權法第三十七
    條第六項，規定將利用伴唱機所涉及之公開演出爭議僅屬民事問題，不生第七章
    著作權侵害之刑事責任問題。此觀諸著作權法第三十七條第六項之立法說明至明
    。而著作權法於九十年十月二十五日經立法院修正，同年十一月十二日經總統公
    佈施行，修正後著作權法第三十七條第六項前段規定：「音樂著作經授權重製於
    電腦伴唱機者，利用人利用該電腦伴唱機公開演出該著作，不適用第七章規定。
    」。
三、次查，本案告訴人美華公司就其享有著作財產權之視聽著作「雨為何下不停」及
    「什麼時候」等歌曲，業經授權音霸公司燒錄在電腦硬體ＩＣ，及以電腦伴唱機
    之型式出版發行，此有音樂著作授權合約書在卷可稽，且為告訴人肯認無訛。此
    外，告訴人主張其享有著作財產權「溫暖的山雪」之視聽著作，復經著作權人葉
    鴻卿（筆名為葉俊麟）於八十六年一月十三日授權音霸公司重製在電腦伴唱機使
    用，此復有音樂著作授權合約書一份附卷足按，凡此均足證被告甲○○所利用音
    霸公司電腦伴唱機內之上開三首歌曲，均係經著作財產權人及著作權人授權音霸
    公司重製使用，縱告訴人對「溫暖的山雪」之視聽著作享有著作財產權，惟此仍
    應認被告利用音霸公司經授權取得重製該著作於電腦伴唱機，供不特定人公開演
    出之行為，係屬修正後著作權法第三十七條第六項前段所定文義之範圍。揆諸前
    揭說明，修正後之著作權法既對於利用經授權重製於電腦伴唱機內之視聽著作公
    開演出者，已無著作權法第七章之刑事責任，本件被告行為後，著作權法第三十
    七條既經修正，免除其刑事責任，依上述刑事訴訟法第三百零二條第四款規定，
    自應諭知免訴之判決。
據上論結，應依刑事訴訟法第三百零二條第四款、第三百零七條，判決如主文。
中      華      民      國      九十一      年    一    月    二十四    日
                                臺灣高雄地方法院刑事第二庭
                                      法  官    李代昌
右正本證明與原本無異。
如不服本判決，應於判決送達後十日內，向本院提出上訴狀。
                                      書記官    吳月華
中      華      民      國      九十一      年    一    月    二十五    日
